臺灣臺南地方法院民事判決
110年度訴字第515號
原      告  林義榮  
被      告  黃清烈  

訴訟代理人  黃俊豪  
上列當事人間請求刋登道歉啟事事件，經本院於民國110年8月10
日言詞辯論終結，判決如下：
    主      文
原告之訴駁回。
訴訟費用由原告負擔。　　 　　 
    事實及理由
一、原告主張：
　㈠兩造為居住在門牌號碼臺南市○○區○○路0段00巷00弄0號（原
    告房屋）及00號（被告房屋）之鄰居，雙方因房屋界址及屋
    簷雨水注入問題經常發生衝突，導致彼此關係緊張。嗣兩造
    於民國（下同）108年3月29日下午4時16分，又在上開住處
    巷道間發生爭執，被告竟趁原告轉身返回上開住所之際，持
    其門口污水桶朝向原告潑灑，並致原告身體及衣物均遭潑濕
    。被告上開行為顯然要讓原告難堪，且足以貶損原告之名譽
    權，構成故意不法侵害原告之名譽權，且情節重大，前經本
    院另案以109年度簡上字第283號民事判決（下稱前案），命
    被告應賠償原告非財產上損害新臺幣（下同）3,000元及法
    定遲延利息確定。
　㈡又原告於前案起訴時，因認被告沒有那麼惡質，故未併請求
    被告應公開道歉，然被告對於原告另案提起之訴訟，亦即本
    院109年度訴字1382號及臺灣高等法院臺南高分院（下稱臺
    南高分院）110年上字第44號返還不當得利等事件，其竟併
    請求原告應刊登道歉啟示，並經本院一審判決准許。是原告
    亦比照被告另案之請求，依據前案判決之情節，另依民法第
    195條第1項後段規定，再提起本件訴訟請求被告應於其住處
    前明顯處張貼如附件之道歉啟事。
　㈢並聲明：被告應於臺南市○○區○○路0段00巷00弄00號前明顯處
    張貼如附件之道歉啟事（見本院卷第243、275頁）。
二、被告答辯：
　㈠被告對於108年3月29日之魯莽行為，已使用對講機向原告道
    歉，被告之子亦於隔日持禮盒當面向原告致歉，當時已獲原
    告之諒解，此距被告另案對原告起訴已事隔1年以上。因原
    告長期從頂樓潑水製造噪音干擾，經被告多次勸告不止，一
    時氣憤才對其潑水，目的僅在表達對於原告長期潑水之不滿
    ，並非在損害其人格，且亦無傷及原告身體，前案一審判決
    原告敗訴，二審判決被告敗訴，被告已尊重司法判決，並為
    避免司法資源虛耗，而未提起上訴。
　㈡反觀原告於前案二審判決其勝訴後，再提起本件訴訟請求被
    告張貼道歉啟事，且於兩造其他訴訟中，以苛薄惡毒之言詞
    攻擊或影射被告，並於另案臺南高分院110年度上字44號調
    解庭大聲怒罵被告及家屬，顯未記取另案刑事判決對其宣告
    緩刑之教訓。又原告常年濫用法律扶助資源，多年來動輒興
    訟對付第三人，造成司法資源嚴重浪費，原告之評價廣為人
    知，不如其意則採言語及肢體暴力，更善於利用司法作為打
    擊手段，長期騷擾及羞辱致使被告身心疲憊，更罹患憂鬱症
    ，受害情節及所受痛苦程度已非一般人能想像，原告之作為
    使被告病情加劇，並擴大影響家人與周遭親友，其提出告訴
    顯屬惡意。
　㈢再原告於前案獲勝訴判決，精神慰撫金應已足填補其名譽之
    損害，前案判決書亦可於網路公開查閱，被告與被告之子復
    已數次登門向原告表達歉意，應無再刊登道歉啟事之必要，
    且此將侵害被告之不表意自由，已逾回復原告名譽之必要性
    。
　㈣並聲明：原告之訴駁回。
三、本院之判斷：　　
  ㈠按不法侵害他人之身體、健康、名譽、自由、信用、隱私、
    貞操，或不法侵害其他人格法益而情節重大者，被害人雖非
    財產上之損害，亦得請求賠償相當之金額。其名譽被侵害者
    ，並得請求回復名譽之適當處分。民法第195條第1項定有明
    文。又該條項後段所謂回復名譽適當之處分，係指該處分在
    客觀上足以回復被害人之名譽且屬必要者而言。故於侵害名
    譽權事件，倘被害人請求法院以命加害人刊登道歉啟事之方
    式回復其名譽，因已涉及加害人不表意自由之限制，法院自
    應在被害人聲明之範圍內，妥為權衡侵害名譽情節之輕重、
    當事人之身分及經濟狀況、道歉內容是否涉及自我羞辱或有
    損人性尊嚴、時空環境背景等各項因素，倘認非以道歉方式
    不足以回復被害人之名譽時，始得認為有此必要性，而命加
    害人道歉。
  ㈡經查：
　1.被告因於108年3月29日在其住處門口前向原告潑灑污水，致
    原告身體及衣物均遭潑濕，構成故意不法侵害原告之名譽權
    ，經前案審酌兩造之身分地位、經濟狀況及被告不法侵害行
    為程度等一切情狀，判決命被告應賠償原告非財產上損害3,
    000元確定等情，業經本院調取前案判決及卷宗審認無誤，
    並為兩造所不爭執，自堪認定。
　2.原告雖以被告在兩造住處前巷道間對其潑灑污水，使不特定
    人得共見共聞，足以貶損其在社會上之評價等情詞，另依民
    法第195條第1項後段規定，請求被告應在其住處前明顯處張
    貼如附件之道歉啟事。然被告之潑水行為，乃瞬間即止之動
    作，既非持續性，亦無遞行散播於眾之可能，自無以道歉啟
    事澄清之必要。且兩造已徇前案司法途徑解決，既有前案公
    開裁判書可供閱覽，本院認原告因被告潑水行為所受之人格
    權損害，應以前案判決所命被告賠償之精神慰撫金已足填補
    ，並無另為公開道歉之必要。是原告再請求被告應於其住處
    前明顯處張貼如附件之道歉啟事，已逾回復原告名譽之必要
    性，不應准許。
四、從而，原告對被告於上開時地潑水不法侵害其名譽權之行為
    ，經前案判決命被告應賠償其非財產上損害確定後，再提起
    本件訴訟，另依民法第195條第1項後段規定，請求被告應於
    其住處前張貼如附件之道歉啟事，已逾回復其名譽之必要性
    ，為無理由，應予駁回。
五、本件事證已臻明確，兩造其餘攻擊防禦方法及所提證據，經
    本院審酌後認均不足以影響本判決之結果，故無庸再逐一論
    斷。
六、論結：原告之訴為無理由，依民事訴訟法第78條，判決如主
    文。
中　　華　　民　　國　　110 　年　　9 　　月　　24　　日
                  民事第五庭  法  官  陳淑卿
以上正本係照原本作成。
如不服本判決，應於送達後20日內，向本院提出上訴狀並表明上
訴理由，如於本判決宣示後送達前提起上訴者，應於判決送達後
20日內補提上訴理由書（須附繕本）。如委任律師提起上訴者，
應一併繳納上訴裁判費。
中　　華　　民　　國　　110 　年　　9 　　月　　24　　日
                              書記官  于子寧